# chenyiwei老师，合并的两个问题请教一下

提问人：puxiaoda 时间：2011-04-13 22:52:49
陈老师，有两个问题请教一下： 第一个：A公司投资B公司，投资比例100%，B公司后来上市成功，在这过程中吸收了其他的投资者，A公司的原投资转化为对上市公司B的投资，但是投资比例被稀释至XX%，在合并层面，涉及在不丧失控制权的前提下，向少数股东出售股权，调整资本公积，但是在单体层面,是仅仅需要修改投资比例，保持股权金额不变，还是需要对于增加或减少的享有的净资产金额等确认投资收益或损失，并调整长期股权投资金额？
第二个：A公司全资投资B公司和C公司， 2009 年B公司销售给C公司一项资产，C公司作为固定资产核算，假设销售价格为 100 ，B公司账面成本为 80 ，产生溢价为 20 。在 2009 年合并抵消层面，应抵消收入 100 ，成本80,以及固定资产 20 ，（假设当年未计提折旧）。
2010 年 1 月份，A公司将B公司出售。A公司如何计算出售的损益，以及去年B公司销售给C公司的固定资产如何计量？ 是将固定资产原值恢复至 100 元，确认 20 元投资收益还是继续保持固定资产 80 元。前一种方法，固定资产本年增加 20 ，在会计报表披露中如何反应， 20 元是否应确认？后面一种方法，就是在单体C公司仍然按照 100 元计提折旧，但在合并层面固定资产还是 80 元，是否需要减少折旧，如果需要，哪岂不是和不出售B公司结果是一样的，如果不调整，就出现单体原值和合并原值的不一致。
很困惑，请陈老师帮忙解答。 非常感谢！

回答人：chenyiwei
回复 沙发 平淡如水 的帖子第一个问题，赞同你的理解。
第二个问题，由于固定资产在处置子公司前后均在合并集团范围内，并未发生风险和报酬的转移事项，所以合并报表层面其价值应当继续保持 80 不变。不能视作“向集团外部购入固定资产”，因为在交易发生时，B和C都在合并范围之内。所处置的是B公司股权对应的处置日净资产，因此是不就该笔内部交易损益作调整的（处置B公司股权损益＝处置价款－被处置股权对应的处置日B公司净资产份额）。也就是相当于以后年度继续要编制抵销分录：借年初未分配利润，贷固定资产，该固定资产在C公司个别报表层面和合并报表层面的价值是不同的。

回答人：chenyiwei
回复 7 楼 02068134 的帖子赞同你的意见，多计提的折旧以后年度在合并报表层面应继续抵销。

回答人：chenyiwei
回复 11 楼 puxiaoda 的帖子《企业会计准则第 4 号》对丧失控制权时处置损益的计算有重大改变。具体如下：
处置股权取得的对价 加：剩余股权的公允价值 加：处置时点该子公司的少数股权在合并报表层面体现的价值 减：处置时点该子公司的净资产在合并报表层面体现的价值（自购买日起持续计算的金额） 加／减：应转入损益的与该原有子公司相关的其他综合收益 ＝合并报表层面计入损益的金额
这一点在IFRS下是有规定的。体现在 2008 年修订后IAS27的第 34 段中。

回答人：chenyiwei
回复 13 楼 puxiaoda 的帖子我理解这个问题上不应存在准则差异。如果完全按照解释 4 号字面规定的处理方法，结果就如你的试验结果，无法做平。因此在实务中可能最后还是不得不用IAS27(2008)第 34 段中的这一做法。我在所内讲课的时候就是按照IAS27中的做法介绍的。 目前就我所知，可能导致按解释 4 号第四条的字面做法无法完全做平的情况，主要就是在处置时点尚存在归属少数股东的尚未实现的逆销交易损益的情形，就是你所举的例子。如果不存在由于逆销交易未实现损益的抵销影响分配给少数股权的情形，则按照解释 4 号第四条的字面规定的做法是可以做平的。

提问人：puxiaoda 时间：2011-4-13 22:52:49
陈老师，有两个问题请教一下：
第一个：A公司投资B公司，投资比例100%，B公司后来上市成功，在这过程中吸收了其他的投资者，A公司的原投资转化为对上市公司B的投资，但是投资比例被稀释至XX%，在合并层面，涉及在不丧失控制权的前提下，向少数股东出售股权，调整资本公积，但是在单体层面,是仅仅需要修改投资比例，保持股权金额不变，还是需要对于增加或减少的享有的净资产金额等确认投资收益或损失，并调整长期股权投资金额？
第二个：A公司全资投资B公司和C公司， 2009 年B公司销售给C公司一项资产，C公司作为固定资产核算，假设销售价格为 100 ，B公司账面成本为 80 ，产生溢价为 20 。在 2009 年合并抵消层面，应抵消收入 100 ，成本80,以及固定资产 20 ，（假设当年未计提折旧）。 2010 年 1 月份，A公司将B公司出售。A公司如何计算出售的损益，以及去年B公司销售给C公司的固定资产如何计量？
是将固定资产原值恢复至 100 元，确认 20 元投资收益还是继续保持固定资产 80 元。前一种方法，固定资产本年增加 20 ，在会计报表披露中如何反应， 20 元是否应确认？后面一种方法，就是在单体C公司仍然按照 100 元计提折旧，但在合并层面固定资产还是 80 元，是否需要减少折旧，如果需要，哪岂不是和不出售B公司结果是一样的，如果不调整，就出现单体原值和合并原值的不一致。
很困惑，请陈老师帮忙解答。
非常感谢！

回答人：chenyiwei
回复 9 楼 puxiaoda 的帖子修改了一下，见附件。